【裁判字號】    95,簡上,186
【裁判日期】    950929
【裁判案由】    傷害
【裁判全文】
臺灣臺北地方法院刑事判決             95年度簡上字第186號
上  訴  人
即  被  告  甲○○
上列上訴人即被告因傷害案件，不服本院94年度簡字第3170號，
中華民國95年6月13日第一審簡易判決（聲請簡易判決處刑案號
：94年度偵字第21417號），提起上訴，本院管轄之第二審合議
庭判決如下：
    主  文
上訴駁回。
    事  實
一、甲○○為計程車司機，於民國94年11月6日晚間11時15分許
    ，駕駛車牌號碼8D-218號營業小客車沿臺北市中山區○○○
    路北往南方向行駛，行經臺北市中山區○○○路與農安街交
    岔口時，因於停等紅燈時對同向行駛在前、亦為計程車司機
    、駕駛車牌號碼887-CN號營業小客車之乙○○（所犯傷害罪
    ，業經本院94年度簡字第3170號判決判處拘役40日確定）按
    鳴喇叭而與乙○○發生爭執，其後2車繼續同向前行，行駛
    至臺北市中山區○○○路與農安街3巷交岔口時，甲○○認
    乙○○因上開爭執有意妨礙其駕車，遂欲駕車自左側超越乙
    ○○所駕車輛時，不慎撞及乙○○所駕車輛左後方車角，2
    人隨即停車下車察看理論，乙○○竟基於傷害人身體之犯意
    ，徒手毆打甲○○，致甲○○受有臉部挫傷併裂傷2×0.4
    ×0.5公分、胸部挫傷瘀青6×4公分、眼睛瘀青（左側6×2
    公分、右側3×2公分）之傷害，甲○○亦竟基於傷害人身體
    之犯意，徒手毆打乙○○，致乙○○受有右眼窩部外側及內
    側擦傷、鼻部及上唇部擦傷、右耳後部紅腫、前胸部及上腹
    部皮下瘀血、右第2指背部及右上掌部擦傷之傷害。
二、案經乙○○訴由臺北市政府警察局中山分局報告臺灣臺北地
    方法院檢察署檢察官偵查並聲請簡易判決處刑。
    理  由
一、證據能力之判斷：
    (一)查本件被告甲○○所為之不利於己之陳述，並無出於強暴
      、脅迫、利誘、詐欺、疲勞訊問、違法羈押或其他不正之
      方法，亦非違反法定障礙事由經過期間不得訊問或告知義
      務之規定而為，依刑事訴訟法第156條第1項、第158條之2
      規定，應認其有證據能力。
    (二)證人乙○○於審判外之陳述及其他供述證據，未據被告、
      檢察官於言詞辯論前聲明異議，且本院審酌該陳述作成之
      情況，亦認為適當，是依刑事訴訟法第159條之5規定，自
      有證據能力。
    (三)再查，本件資以認定被告犯罪事實之非供述證據（詳見後
      述），均無違反法定程序而取得之情形，依刑事訴訟法第
      158條之4反面規定，自有證據能力。
二、訊之被告甲○○固不諱言伊為計程車司機，於94年11月6日
    晚間11時15分許，駕駛車牌號碼8D-218號營業小客車沿臺北
    市中山區○○○路北往南方向行駛，行經臺北市中山區○○
    ○路與農安街交岔口時，因伊於停等紅燈時對同向行駛在前
    、亦為計程車司機、駕駛車牌號碼887-CN號營業小客車之告
    訴人乙○○按鳴喇叭而發生爭執，其後2車繼續同向前行，
    行駛至臺北市中山區○○○路與農安街3巷交岔口時，伊認
    乙○○因上開爭執有意妨礙其駕車，遂欲駕車自左側超越乙
    ○○所駕車輛時，不慎撞及乙○○所駕車輛左後方車角，乙
    ○○即徒手毆打伊，致伊受有臉部挫傷併裂傷2×0.4×0.5
    公分、胸部挫傷瘀青6×4公分、眼睛瘀青（左側6×2公分、
    右側3×2公分）之傷害等情，惟矢口否認有何傷害乙○○犯
    行，辯稱：伊於車禍後並未下車察看或與乙○○理論，反係
    乙○○衝向伊車駕駛座，先自駕駛座窗口揮拳毆打伊，再開
    啟駕駛座車門毆打伊，伊均未還手，乙○○所受傷害應係乙
    ○○毆打伊時頭、胸衝進車內撞及車內室內鏡始受傷云云。
    經查：訊之證人即告訴人乙○○業證稱：伊與被告發生車禍
    後，2人均下車查看並爆發口角及互毆，伊有徒手毆打被告
    ，被告也有徒手毆打伊，2人均有受傷等語；核與卷附被告
    之馬偕紀念醫院乙種診斷證明書、甲種診斷證明書、告訴人
    乙○○之聯合醫院和平院區診斷證明書、甲○○之傷勢照片
    2幀、乙○○之傷勢照片2幀、臺北市政府警察局中山分局交
    通分隊A3類道路交通事故調查報告表、道路交通事故補充資
    料表、道路交通事故現場圖等相符，且被告於案發2小時後
    之94年11月7日凌晨0時20分許接受警員詢問時亦坦認：「我
    的傷是因為肇事後與對方互毆造成的。」等語（見偵卷第17
    頁），又被告於本院準備程序中亦供稱：「（對於本院原審
    判決所認定之犯罪事實，你係否認有動手打乙○○，還是主
    張乙○○有先動受打你，你才還擊？）我主張是乙○○先動
    手打我，我才還手。」等語（見本院95年8月31日準備程序
    筆錄），況被告於否認傷害乙○○之供述中，就乙○○之傷
    勢係如何造成，先供稱係乙○○自己造成云云（見偵卷第12
    頁）、嗣供稱乙○○撞到伊擋風玻璃所致云云（見偵卷第48
    頁）、後供稱僅係沾染到伊身上血跡云云（見本院95年8月
    31日準備程序筆錄）、其後始辯稱應係乙○○毆打伊時頭、
    胸衝進車內撞及車內室內鏡始受傷云云（見本院95年9 月21
    日審判筆錄），然證人乙○○業供稱衝突結束後伊隨即報警
    處理，上揭傷勢照片係於現場製作筆錄完成在臺北市政府警
    察局中山分局圓山派出所內拍攝，衝突結束後伊未再與被告
    以外之人發生衝突或其他意外等語（見本院95年9月21 日審
    判筆錄、偵卷第8頁），且被告亦供稱係乙○○於衝突後報
    警處理等語（見偵卷第11頁），是告訴人所受傷害，顯係衝
    突發生後即存在，被告辯稱係告訴人自己事後造成、或沾染
    到伊身上血跡而非真有傷害云云，顯非可採，又觀諸告訴人
    所受傷害，其中頭部前後有多處傷勢，顯非單純撞及擋風玻
    璃所能造成，再依被告所辯，被告既係坐於駕駛座內未離開
    ，被告與告訴人之身材亦均非嬌小，告訴人顯無衝入車內並
    撞及車內室內鏡之可能，被告上開辯解，顯均與事理不符而
    不足採信，況衡情被告與告訴人先前既有行車糾紛並進而發
    生碰撞，被告殊無可能完全不在乎車輛受損情形而不下車察
    看，所辯亦與常情不符，又告訴人於衝突結束後主動報警處
    理，已如前述，衡諸事理，倘僅有告訴人出手傷害被告，而
    被告全未還手，告訴人顯無於事後再主動報警之可能，益證
    本件衝突中，絕非僅有告訴人傷害被告之情形，應認被告亦
    有傷害告訴人之情形，末再揆諸告訴人所受傷害，包含有臉
    部、後腦、胸部、腹部、手部等多處傷害，核與被告所受傷
    害情形並無程度上重大差異，告訴人所受傷害顯非被告單純
    抵擋告訴人攻擊所能造成，是被告確有非基於防衛現時不法
    侵害之意思，因與告訴人互毆而徒手傷害告訴人之身體，造
    成告訴人受有如上所示之傷害，已堪認定，綜上所述，本件
    事證明確，被告犯行堪以認定，應依法論科。
三、新舊法之比較適用：
    按行為後法律有變更者，適用行為時之法律，但行為後之法
    律有利於行為人者，適用最有利於行為人之法律，刑法第2
    條第1項定有明文，被告行為後，如附表所示關於本件被告
    論罪科刑所應適用之刑法條文，業於94年2月2日修正公布，
    且依刑法施行法第10條之1規定，於95年7月1日生效施行，
    經如附表所示個別比較新舊法及依最高法院24年上字第4634
    號判例就罪刑有關之一切情形綜其全部之結果而為比較後，
    仍以適用95年7月1日修正施行前如附表所示關於被告論罪科
    刑所應適用之刑法條文規定較有利於行為人，是依前開說明
    ，自應適用95年7月1日修正施行前如附表所示關於被告論罪
    科刑所應適用之刑法條文規定處斷。
四、核被告所為，係犯刑法第277條第1項之傷害罪。原審以被告
    犯罪事證明確，適用刑法第277條第1項、修正前刑法第41條
    第1項前段，罰金罰鍰提高標準條例第1條前段，修正前罰金
    罰鍰提高標準條例第2條規定，判決被告拘役55日，並諭知
    易科罰金之折算標準，經核其認事用法及量刑，均稱允當。
    被告上訴意旨指摘原判決失當，求予撤銷改判，為無理由，
    應予駁回。至於原審判決後，刑法雖有如上所示修正，惟修
    正後之規定係以適用行為時法為原則，案經上訴本院後，經
    比較新舊法，行為後之法律並非較有利於行為人，仍應適用
    行為時法，則原判決適用行為時法即無不當，自不構成撤銷
    之事由，末此敘明。
據上論斷，應依刑事訴訟法第455條之1第1項、第3項、第368條
，判決如主文。
本案經檢察官蔡立文到庭執行職務
中    華    民    國    95    年    9     月    29    日
                  刑事第十二庭  審判長法  官  李英豪
                                      法  官  曾正龍
                                      法  官  張永宏
以上正本証明與原本無異
不得上訴。
                                      書記官  楊婷婷
中    華    民    國    95    年    9     月    29    日
附錄：本件論罪科刑法條全文
中華民國刑法第277條
傷害人之身體或健康者，處3年以下有期徒刑、拘役或1千元以下
罰金。
犯前項之罪因而致人於死者，處無期徒刑或7年以上有期徒刑；
致重傷者，處3年以上10年以下有期徒刑。
附表
┌────────┬────────┬────────┬────────┐
│規定名稱        │修正前規定      │修正後規定      │新舊法個別比較結│
│                │                │                │論與理由        │
├────────┼────────┼────────┼────────┤
│刑法第277條第1項│法定刑中罰金數額│依刑法施行法第1 │適用舊法（仍依罰│
│                │以銀元計算。    │之1條規定，法定 │金罰鍰提高標準條│
│                │提高法定刑中罰金│刑中罰金數額改以│例第1條規定提高 │
│                │數額2倍至10 倍。│新臺幣計算。    │法定刑中罰金數額│
│                │                │提高法定刑中罰金│10倍）          │
│                │                │數額至30倍。    │新法並無較有利於│
│                │                │                │被告（況倘於個案│
│                │                │                │中宣告罰金刑時，│
│                │                │                │依修正前刑法第33│
│                │                │                │條第5款規定，罰 │
│                │                │                │金最低額可為銀元│
│                │                │                │1元（即新臺幣3元│
│                │                │                │），然依修正後刑│
│                │                │                │法第33條第5款規 │
│                │                │                │定，罰金最低額則│
│                │                │                │為新臺幣1000元，│
│                │                │                │此時修正後之規定│
│                │                │                │顯較不利於被告）│
│                │                │                │。              │
├────────┼────────┼────────┼────────┤
│刑法第41條第1項 │犯最重本刑為五年│犯最重本刑為五年│適用舊法（並適用│
│易科罰金折算標準│以下有期徒刑以下│以下有期徒刑以下│罰金罰鍰提高標準│
│                │之罪，而受六個月│之罪，而受六個月│條例第2條之規定 │
│                │以下有期徒刑或拘│以下有期徒刑或拘│提高折算之罰金數│
│                │役之宣告，因身體│役之宣告者，得以│額，且為免與修正│
│                │、教育、職業、家│新臺幣一千元、二│後刑法第41條第1 │
│                │庭之關係或其他正│千元、三千元折算│項所定易科罰金折│
│                │當事由，執行顯有│一日，易科罰金。│算標準改採新臺幣│
│                │困難者，得以一元│但確因不執行所宣│計算產生混淆誤解│
│                │以上三元以下折算│告之刑，難收矯正│起見，另引用現行│
│                │一日，易科罰金。│之效，或難以維持│法規所定貨幣單位│
│                │但確因不執行所宣│法秩序者，不在此│折算新臺幣條例第│
│                │告之刑，難收矯正│限。            │2條明定易科罰金 │
│                │之效，或難以維持│                │折算標準及折算新│
│                │法秩序者，不在此│                │臺幣之數額，以資│
│                │限。            │                │明確）          │
│                │                │                │新法之易科罰金折│
│                │                │                │算標準較高，需較│
│                │                │                │多之罰金始能換刑│
│                │                │                │，較不利於被告。│
│                │                │                │（至於原規定「因│
│                │                │                │身體、教育、職業│
│                │                │                │、家庭之關係或其│
│                │                │                │他）正當事由，執│
│                │                │                │行顯有困難者」之│
│                │                │                │條件乃檢察官指揮│
│                │                │                │執行時應審酌，非│
│                │                │                │法院決定易科罰金│
│                │                │                │折算標準時應斟酌│
│                │                │                │事項，不生利與不│
│                │                │                │修正前利之比較）│
├────────┴────────┴────────┴────────┤
│結論：就罪刑有關之一切情形，綜其全部之結果而為比較後，應一律適用舊法。│
└───────────────────────────────────┘


司法院資訊處製作；財團法人民間司法改革基金會備份。
